臺灣高等法院交通法庭判決　　　　　　　　　　　　九十三年度交上訴字第五四號
　　上　訴　人
　　即　被　告　乙○○
　　選任辯護人　邱六郎律師
右上訴人因公共危險等案件，不服臺灣新竹地方法院九十二年度交訴字第一二號，中
華民國九十三年二月二十五日第一審判決（起訴案號：臺灣新竹地方法院檢察署九十
年度偵字第五九二０號），提起上訴，本院判決如左：
    主  文
上訴駁回。
    事  實
一、乙○○於民國八十九年四月二十六日凌晨四時許左右，駕駛曾木海所有失竊之車
    牌號碼ＪＰ－三一０五號自用小客車（關於乙○○所涉於八十九年四月二十四日
    晚上十時許，在新竹縣新埔鎮○○里○○路與田新路口旁，竊取曾木海所有車牌
    號碼ＪＰ－三一０五號自用小客車犯行部分，經臺灣新竹地方法院檢察署檢察官
    以該部分竊盜犯行，與乙○○所另犯經臺灣高等法院以九十年度上訴字第一三四
    五號判決，判處有期徒刑二年，經最高法院以九十一年度台上字第一七０號判決
    駁回上訴而告確定之連續加重竊盜案件，有連續犯之裁判上一罪關係，乃以曾受
    確定判決為由，以九十年度偵字第五九二０號為不起訴處分確定在案）搭載友人
    丙○○，先後載送楊彩翎、戊○○返家後，乙○○隨即搭載友人丙○○沿新竹縣
    湖口鄉○○路由湖口鄉市區往圓山子方向行駛，欲返回丙○○住處，迨於同日凌
    晨四時三十分許，途經德興路二六六號前，原應注意駕駛人駕駛汽車，應遵守道
    路交通標誌之指示，行車速度應依規定；又車輛行經無號誌交岔路口及道路修理
    地段時，應減速慢行，注意左右來車，作隨時停車之準備，且應注意車前狀況，
    並隨時採取必要之安全措施，而依當時路況雖為天候陰、夜間無照明、路面濕潤
    有坑洞、有施作道路工程之柏油路面，然視距仍良好等情狀，並無不能注意之情
    事，其竟應注意，能注意，而疏未注意該路段速限為五十公里，且未注意前方無
    號誌交岔路口處橫越車輛之動態，未減速慢行，亦未注意左右來車及車前狀況，
    貿然超速以時速約一百公里之高速駛入上開路口，適有張進傳自家中取雞隻而騎
    乘腳踏車欲至菜市場託人宰殺途經該處，乙○○發現後閃避不及，其所駕前開自
    用小客車之右前車頭部分乃撞擊張進傳所騎乘之腳踏車，致張進傳被彈撞至該自
    小客車之右前方擋風玻璃，再彈飛倒地，而受有胸部肋骨骨折、右大腿一處瘀傷
    、右腿關節處十四公分×四公分瘀傷及四公分×四公分外傷、右小腿多處擦傷、
    左大腿廣泛性瘀傷及左腿關節部四公分×四公分擦傷及一處瘀傷、左手掌瘀傷、
    腹部一處十六公分×八公分瘀傷、右腹下部呈十六公分×四公分之廣泛性瘀傷、
    右腹腔明顯外突樣，腹部及骨盆腔鈍力傷等傷害，詎乙○○明知其駕車已肇事，
    並致使人受傷，竟未停車下車查看，反加速駛離逃逸，且駕駛前開自用小客車至
    桃園縣楊梅鎮後庄村台灣農業改良場內棄置，復放火焚燒該車內物品圖湮滅證據
    。嗣張進傳經附近鄰居張源籮報警送往湖口仁慈醫院急救後，仍延至同日上午七
    時二十分許，因上開傷勢引發低血容積性休克而死亡。迄經警於八十九年五月二
    日在上址查獲前揭自用小客車，並循線查悉上情。
二、案經張進傳之子丁○○訴由新竹縣警察局竹北分局報告臺灣新竹地方法院檢察署
    檢察官偵查起訴。
    理      由
一、訊據被告乙○○固坦承有於案發當日凌晨，駕駛喜美廠牌之自用小客車偕同友人
    丙○○，將友人楊彩翎及甲○○之女友戊○○載送至丙○○住處玩，嗣並由伊駕
    駛該部自用小客車搭載友人丙○○，先後載送楊彩翎及戊○○二人返家，去、返
    丙○○住處途中均有行經案發地點之事實，惟矢口否認有何過失致死及肇事逃逸
    等犯行，辯稱：「我不認罪，這案子不是我做的」等語（見本院九十三年六月十
    四日準備程序筆錄）。其於原審辯稱：伊於竹北分局警訊中所為之自白係因在山
    崎派出所內遭警刑求所致，非出於任意性；又伊未曾駕駛過本件肇事車輛即車牌
    號碼ＪＰ─三一０五號之灰色自用小客車，當日伊係駕駛丙○○所有車牌號碼Ｊ
    Ｙ－九六七六號紫羅蘭顏色之三門自用小客車，且於分別載送楊彩翎及戊○○返
    家後，因伊當時有施用毒品，且已幾天未閤眼睡覺，精神不濟，故在要返回丙○
    ○住處途中，即在車內與丙○○換手駕駛，由丙○○開車返家，在返回丙○○住
    處之途中，並未發生車禍事故云云。
二、經查：
（一）、程序部分：
　　　　關於被告於警訊中所為之自白，檢察官指被告警訊自白係出於自由意志所為
　　　　為，其證明方法為證人即製作警訊筆錄之警員姜文隆之證述及檢察官勘驗警
  　　　訊錄音帶筆錄為憑，而依證人姜文隆之證述及檢察官勘驗警訊錄音帶結果，
    　　固無法認定被告警訊自白時有受強暴、脅迫之情事，惟依證人張讓智、彭成
      　瑞、丙○○、鄧美玲、張正雄、姜文隆、儲南辰、高斯丁之證述、被告受有
        傷害之新仁醫院函覆就醫收據及原審依職權調取原審九十一年度簡上字第四
        二號卷內所附之臺灣新竹地方法院檢察署九十年度毒偵字第一四七八、一九
        一二號偵查卷、原審九十年度易字第九二０號卷內所附之臺灣新竹地方法院
        檢察署九十年度偵字第五五一二號、九十年度毒偵字第一二七二號偵查卷等
        相關事證，足認被告及辯護人所為被告警訊自白係因受違法逮捕、留置及在
        山崎派出所內受強暴刑求之主張，應具有相當之可信性，而檢察官就此並未
        指出相當之證明方法以排除被告及辯護人所為此部分之抗辯，則被告警訊自
        白之當時固無法認定有受強暴、脅迫之情事，然被告警訊自白時，既有相當
        之可信係在受違法逮捕留置中，且有相當之可信在警訊自白前有在山崎派出
        所受強暴刑求之情事，則被告警訊自白時與警訊前相當可信受強暴刑求間即
        具有延續性，堪認具有相當可信被告警訊自白時有延續存在被施強暴刑求之
        非出於自由意志狀態。綜合前開說明，有相當可信足認被告係在違法逮捕留
        置中及因在山崎派出所內受強暴刑求之下而為警訊自白，依刑事訴訟法第一
        百五十六條之規定，被告於警訊中所為之自白無證據能力（詳見原審九十三
        年二月三、五日審判筆錄），合先敘明。
（二）、實體部分：
　　１、本件被害人張進傳於八十九年四月二十六日凌晨四時三十分許，騎乘腳踏車
  　　　行經新竹縣湖口鄉○○路二六六號前遭人駕車撞擊乙節，業據告訴人即被害
　　　　人之子丁○○陳述綦詳（見相驗卷第三頁反面、第六頁反面），並據證人張
  　　　源籮證述詳實（見原審九十二年七月十日訊問筆錄），而被害人因本件車禍
    　　事故受有胸部肋骨骨折、右大腿一處瘀傷、右腿關節處十四公分×四公分瘀
      　傷及四公分×四公分外傷、右小腿多處擦傷、左大腿廣泛性瘀傷及左腿關節
        部四公分×四公分擦傷及一處瘀傷、左手掌瘀傷、腹部一處十六公分×八公
        分瘀傷、右腹下部呈十六公分×四公分之廣泛性瘀傷、右腹腔明顯外突樣，
    　　腹部及骨盆腔鈍力傷等傷害，經送往湖口仁慈醫院急救後，仍延至同日上午
      　七時二十分許，因上開傷勢引發低血容積性休克而死亡，此經臺灣新竹地方
        法院檢察署檢察官督同法醫師相驗屬實，製有勘驗筆錄、相驗屍體證明書、
        驗斷書各一紙在卷可憑（見相驗卷第五頁至第十五頁）。
　　２、第查，（１）、車牌號碼ＪＰ－三一０五號之自用小客車為曾木海所有，而
　　　　於八十九年四月二十四日二十二時許，在新竹縣新埔鎮○○里○○路與田新
  　　　路口旁失竊，嗣經人放火焚燒車內物品後，棄置在桃園縣楊梅鎮後庄村臺灣
    　　農業改良場內，經警於八十九年五月二日在前址尋獲等情，業據被害人曾木
      　海指述明確，且據證人張維昇證述屬實，並有新竹縣警察局車輛協尋通報單
  　　　、新竹縣警察局竹北分局八十九年七月十八日北警刑字第二七四三四號函、
    　　臺灣新竹地方法院檢察署公務聯繫電話紀錄表、官兵個人休（請）假暨差勤
  　　　報告、新竹縣警察局竹北分局偵辦「０四二六」專案清查表、曾木海所有之
    　　前開自用小客車及被害人所騎乘之腳踏車照片等件在卷可稽（見相驗卷二十
      　一頁至第三十一頁、第三十六頁、第三十八頁、第三十九頁、第四十六頁、
        第四十七頁、第四十九頁、第五十頁及偵查卷第二十八頁至第三十三頁）。
        （２）、又經採集前開自用小客車上之油漆片，與車禍現場遺留之肇事車輛
        撞裂之右後視鏡碎片、汽車碎片及被害人所騎乘腳踏車剎車線與前輪交接處
　　　　塑膠部分疑似油漆白色固體、腳踏車剎車線與前輪軸螺絲處之油漆碎屑等證
  　　　物，送往內政部警政署刑事警察局鑑驗，經該局以鏡檢法、紅外線光譜分析
    　  法、掃瞄式電子顯微鏡／Ｘ射線能譜分析法、熱裂解氣相層析質譜分析法等
      　方法鑑驗結果，研判：送驗之腳踏車剎車線與前輪軸螺絲處之灰色油漆，與
        ；又送驗之車禍現場肇事車輛所遺留右後視鏡之銀黑色油漆，與送驗之曾木
        海所有，車牌號碼ＪＰ－三一０五號自用小客車之銀黑色油漆相似等情，此
        有新竹縣警察局八十九年十一月十三日（八九）竹縣警刑四字第四五二四三
        號函及函附之內政部警政署刑事警察局八十九年九月二十日刑鑑字第五五七
        六七號鑑驗通知書、鑑證資料影本一份在卷可參（見相驗卷第五十六頁至第
        六十二頁），而鑑驗通知書中關於送驗證物鑑驗結果二、(三)、2.分析表下敘
        述「編號４─２之元素組成、圖譜型態與編號５─２之元素組成、圖譜型態
        不相似」，實為「編號４─２之元素組成、圖譜型態與編號５─２之元素組
  　　　成、圖譜型態相似」之誤繕，亦有內政部警政署刑事警察局九十二年十二月
    　  十九日刑鑑字第０九二０二三二０七九號函在卷可按（見原審卷第三七五頁
        ）；（３）、此外，員警於尋獲曾木海所失竊車牌號碼ＪＰ－三一０五號之
        自用小客車後，經新竹縣警察局竹北分局刑警隊鑑識組勘查該車，發現該車
        之右前車燈業已破裂、右前座擋風玻璃向內陷呈輻射狀裂痕（其上並有雞毛
      　附著），且肇事現場遺留之大燈碎片與車牌號碼ＪＰ－三一０五號自用小客
        車之大燈破碎痕吻合等情，復有新竹縣警察局八十九年八月十四日（八九）
        竹縣警刑四子第三七四四０號函、八十九年十一月十三日（八九）竹縣警刑
        四字第四五二四三號函、曾木海所有之自用小客車之照片等件在卷可憑（見
        相驗卷第五十三頁、第五十六頁、第二十八頁至第三十二頁），此亦核與告
        訴人丁○○及證人張源籮所陳相符，準此，堪認曾木海所失竊之前開自用小
        客車確為本件交通事故之肇事車輛無訛。
　　３、被告雖矢口否認曾駕駛過前開肇事車輛，並辯稱：案發當日，所駕之車輛係
　　　　丙○○所有車牌號碼ＪＹ－九六七六號紫羅蘭顏色之自用小客車云云。惟查
  　　　：（１）、系爭肇事車輛（即車牌號碼ＪＰ－三一０五號）與證人丙○○所
    　　有之前開自用小客車（即車牌號碼ＪＹ－九六七六號），雖均為三陽喜美廠
      　牌，惟前者為灰色，後者為粉紅色，二者顏色差異甚大，而其型式，前者為
        四車門自用小客車，後者為二車門自用小客車，型式外觀更見顯著差異，復
        參以，乘坐前開四車門肇事車輛之後座乘客，上下車僅須打開後車門即可任
        意上下車，惟乘坐證人丙○○所有之前開二車門自小客車之後座乘客，上下
        車時，則須前座之人將前座之座椅往前拉，椅背往前下壓後，後座之乘客始
        得賴由前車門上下車，足見二輛車子後座乘客之上下車之乘坐方式，亦有顯
        著不同，此有肇事車輛照片及證人丙○○車輛照片各十幀（見偵查卷第二十
        八頁至第三十二頁及原審(一)卷第三五三頁至第三五七頁）、交通部公路總局
        新竹區監理所九十二年十一月六日竹監車字第０九二００一六五一四號函檢
        附汽車車籍查詢表三件及丙○○車輛歷次異動之車籍資料一份在卷可按（見
        本院(一)卷第二七六頁至二七九頁、第二八０頁至二九四頁），堪認上開二部
        車輛之外觀、型式、顏色及後座乘客上下車之方式，均有極大之差異，應無
        誤認之可能。（２）、查被告當日所駕之自用小客車，確係車牌號碼ＪＰ－
　　　　三一０五號之肇事車輛，而非證人丙○○所有車牌號碼ＪＹ－九六七六號之
  　　　自用小客車之事實，業據證人丙○○迭於偵查中及原審審理時證述綦詳（見
    　　偵查卷第一０八頁至一一二頁及原審(二)卷九十三年二月五日審判筆錄），核
　      與證人戊○○先後證稱：「．．．．（提示偵查卷第二十八頁所附肇事車輛
        照片）車子的顏色及車型都類似照片中的車子．．．．」、「（妳上車是從
　　　　後座上車或前座上車。）後座．．．．」（見原審(一)卷第二二九頁、第二三
　　　　一頁）、「（妳確定當天被告和丙○○開車載妳和楊彩翎時所開的車不是丙
　　　　○○所有的粉紅色的喜美車。）我確定不是。」、「（他們載妳回家時只有
　　　　妳一人下車。）是。」、「（妳如何下車。）我坐後座，我自己開後車門下
　　　　車。」、「（記否開何處車門下車。）我開副駕駛座後面的車門下車。」等
  　　　語相符（見原審(二)卷九十三年二月十一日審判筆錄），而被告亦於原審審理
　　　　時，經原審詢問當日楊彩翎及戊○○二人如何下車時，當庭脫口而出：她們
  　　　開後車門等語，惟隨即警覺失語，而有停頓、搔頭、低頭思索等情狀（見原
    　　審(二)卷九十三年二月五日審判筆錄），再據證人甲○○證述：「（被告乙○
　      ○是駕駛什麼車。）我記得是黑色的，因為當時是晚上，看起來黑黑的。」
        （見偵查卷第七十七頁）、「．．．．車子的外型很像喜美的車，當時天色
  　　　昏暗不是很清楚，這部車的顏色是黑黑的，車型很像是喜美的。」、「．．
  　　　．．因為那時天很黑，那部車我看起來很像黑色的．．．．」等語（見原審
　　　　(一)卷第六十九頁、第七十一頁）；證人庚○○證稱：「．．．．該車的車型
  　　　應是喜美的，且車顏色是黑黑的．．．．」、「（提示偵查卷第二十八頁所
    　　附肇事車輛照片）剎車燈很像，車尾有一點像，車型我不確定，我是認剎車
      　燈．．．．。」等語詳實（見原審(一)卷第一三二頁、第一三三頁）。準此，
　　　　堪認被告當日所駕之車，絕非證人丙○○所有之前開二車門自用小客車無訛
  　　　，則被告辯稱其當日所駕之車為證人丙○○所有車牌號碼ＪＹ－九六七六號
    　　之自用小客車云云，尚非足採。（３）、至本件肇事車輛為灰色，此有偵查
　　　　卷所附之照片足稽（見偵查卷第二十八頁、第三十三頁），惟關於被告當日
  　　　所駕肇事車輛之顏色，或據證人丙○○陳述：「三陽喜美，有點像土黃又有
    　　點香檳金的顏色。」（見原審(二)卷九十三年二月三日審判筆錄）；或據證人
      　戊○○陳述：「好像是銀色吧。」（見原審(二)卷九十三年二月十一日審判筆
        錄）；或據證人甲○○及庚○○證述：車子的顏色是黑黑的（見偵查卷第六
        十九頁、第七十一頁、第一三二頁），似乎略有不同。然本件車禍發生當時
        係凌晨時分，天色尚非明亮，可能因天色、路燈燈光等因素致判別車輛顏色
        失真，實在所難免，況前開證人等見過系爭肇事車輛之時間均甚短暫，致未
        能明確記憶車輛顏色，亦為人情之常，況車輛鋼板烤漆極易反射周遭光線，
        足見在上開天候下，要明確說出車輛之顏色確有模糊地帶，佐以，每個人對
        顏色之認知、辨識及形容方式，亦有不同，此由證人丙○○所有之前揭自小
        客車為粉紅色，此有汽車車籍查詢表及照片等件在卷可按（見原審(一)卷第二
        七七頁、第三五六頁、第三五七頁），證人丙○○及證人戊○○雖均陳述係
        粉紅色（見原審(二)卷九十三年二月五日、同年二月十一日審判筆錄），惟被
        告卻陳述係紫羅蘭顏色，而證人楊彩翎則陳述係紅色（見原審(二)卷九十三年
        二月十一日審判筆錄），亦有顯著差異即可得知，再參諸新竹縣警察局於八
        十九年十一月十三日（八九）竹縣警刑四字第四五二四三號函檢附內政部警
        政署刑事警察局鑑證資料中，「來文載示鑑驗資料：五、編號５：查獲車輛
        上所採油漆片，壹包，自查獲車輛上所採集。送驗證物經鑑驗結果：編號５
        ：查獲車輛上所採油漆片，壹包，採自查獲車輛上所採集，經檢視為油漆碎
        片壹包，表面為銀黑色油漆（予以編號５－１）、背面為灰色物質（予以編
        號５－２）及黃褐色物質。」等語（見相驗卷第五十九頁），堪認肇事車輛
        除表面為銀黑色油漆外，背面確有灰色及黃褐色油漆顏色，是以證人丙○○
        、戊○○、甲○○、庚○○前開所證述被告所駕肇事車輛顏色之差異，尚難
        認有何矛盾不符常情之處，自無從採為有利於被告之認定。
    ４、被告雖另辯稱：伊分別載送楊彩翎及甲○○女友戊○○返家後，因有施用毒
　　　　品，且已幾天未閤眼睡覺，精神不濟，故在要返回丙○○住處途中，即在車
  　　　內與丙○○換手駕駛，由丙○○開車返家，在返回丙○○住處之途中，並未
    　　發生車禍事故云云。惟查，被告當日開車載送甲○○女友戊○○返家途中，
      　遭與友人庚○○、曾志豪等人共乘機車三貼之甲○○撞見，甲○○等人即騎
        乘機車在後尾隨，嗣戊○○抵達住處甫由後車門下車，轉身即看見甲○○怒
        氣沖沖正騎機車朝其住處駛來，戊○○隨即關上後車門叫被告趕緊駕車離開
        ，故被告未下車立即駕車駛離，且戊○○係看著被告駕車駛離，而證人甲○
        ○等人即騎乘機車自後追趕等情，業據證人戊○○證述綦詳（見原審(一)卷第
        二二八頁、第二二九頁、原審(二)卷九十三年二月十一日審判筆錄），核與證
        人甲○○所證內容大致相符（見偵查卷第七十七頁、第七十八頁及原審(一)卷
        第六十八頁至第七十一頁），且據證人庚○○證稱：當天伊與甲○○共乘一
        部機車，抵達甲○○女友戊○○住處時，看到有部車載戊○○回來，後來伊
        與甲○○即騎乘機車去追那部車子等語（見原審(一)卷第一三二頁）；證人丙
        ○○於偵訊中亦證述：「（你與被告駕車走德興路回圓山子時，甲○○有無
        騎機車跟在你們後面。）．．．．甲○○是跟在我們後面」等語（見偵查卷
        第一０八頁），而被告亦於原審調查時供承：「我送莊女（即戊○○）回到
        家，她下車時被甲○○看到．．．．甲○○有無跟車在後，我不清楚。」等
        語（見原審(一)卷第四十一頁、第四十二頁）。據此，更足徵證人戊○○、甲
        ○○、庚○○、丙○○等人之前開證述內容非虛。參以，被告當日既係駕車
        搭載甲○○之女友戊○○返家，惟於途中已遭戊○○男友甲○○發覺，戊○
        ○抵達住處甫一下車，旋發現男友甲○○怒氣沖沖騎乘機車駛來，戊○○見
        狀趕緊呼喊被告快點離開，被告隨即駕車駛離，甲○○立即上前追去等情，
        已如前述，衡諸常情，被告搭載他人之女友返家，又遭其男友當場撞見，且
        緊追在後，為避免發生無謂之糾紛，被告逃之為恐不及，豈有可能在此分秒
        必爭之緊張時刻，突然停車換手駕駛，實與常情不符。再者，倘如被告所辯
        其不知甲○○當日有騎機車在後追趕，而無慌張逃離情事，則其既已決意停
        車換手駕駛，自得與丙○○二人均下車交換座位後，再改由丙○○駕車，何
        須以二人均不下車，在狹窄前座內，以二人交錯重疊之方式，交換位置後換
        手駕駛，此亦顯與經驗法則相違，則被告前開所辯，均顯與常情事理相悖，
        顯係事後圖卸刑責之詞，不足採信，則系爭肇事車輛確係被告所駕之情，堪
        可認定。
　　４、另關於被告駕車肇事逃逸之事實，雖據證人丙○○於偵查初訊時證述：被告
  　　　當天係駕駛其所有之自用小客車，途中並未發生車禍云云（見偵查卷第五十
    　　三頁），惟經檢察官再次傳訊作證時，即已供述前次偵訊所證內容係因畏懼
      　遭被告報復，始為虛偽陳述等語（見偵查卷第一０八頁筆錄），嗣經檢察官
        提示其警訊筆錄內容，證人丙○○證述：伊於警訊筆錄之作證內容實在，當
        日被告所駕之車確非其所有之喜美車，當時被告係要駕車搭載伊返回住處，
        伊坐在副駕駛座上，被告於行經德興路上發生車禍，死者是騎乘腳踏車，被
        告撞到後並沒有停車，伊前面擋風玻璃有破掉，有看到雞毛等語（見偵查卷
        第一０九頁至第一一一頁），迄檢察官當庭將證人丙○○改列為被告，於告
        知其權利事項後，當庭告以要追訴其所涉之偽證罪嫌，證人丙○○仍堅證：
        其方才所述被告肇事逃逸之內容屬實等語（見偵查卷第一一二頁，關於丙○
        ○所涉之偽證罪，經原審以九十二年度竹簡字第一一五號判處免刑確定），
        嗣於原審審理時，證人丙○○仍證述：「．．．．我記得先載楊彩翎回家再
        ，他說有跟己○○約好趕著去找己○○所以開的很快，我不知道己○○在何
        處等他，因為當時被告是要載我回家他再去找己○○，後來在德興路時，這
        條路路很直而且清晨又沒有人，我們在一個台灣新電工廠前，台灣新電工廠
        前的對面有一個小路口，當時被告開的非常快，我看到一個老人家騎腳踏車
        ，這個老人家要過馬路，被告遠遠有看到而且有踩剎車但來不及還是撞到老
        人家，之後被告還是開的很快離開，沒有停車也沒有下車．．．．。」等語
        屬實，且（除於本院之供詞外）前後互核一致，復與被害人當日確係搭載雞
        隻騎乘腳踏車，而肇事車輛副駕駛座前之擋風玻璃破裂，其上並有雞毛附著
        等現場跡證相符，足見證人丙○○前開證述內容非虛。再參之，當日騎乘機
        車尾隨在後之證人甲○○證述：「（你可知道乙○○有撞到人。）當時我們
        跟在後面，有突然看見橋上有一個老人躺在地上。」等語（見偵查卷第七十
        八頁）；證人庚○○證稱：「．．．．這部車是往圓山子的方向開，且車速
        很快，我遠遠的有看到該車車尾紅色的剎車燈閃一下，後來追不到，我對甲
        ○○說先到我家．．．．」、「．．．．當時是凌晨路上沒有其他車，只有
        那部自小客車開很快過去，我確定剎車燈有閃一下。」等語（見原審(一)卷第
        一三三頁），堪認被告駕車行經肇事地點確有急踩剎車情事，而之後即有一
        名老人倒臥地上，執此更足徵證人丙○○上開證述內容堪可採信。另佐以，
        證人己○○於偵訊中證稱：「（你有無乙○○撞到別人還跑。）有，那是
        事後我主動問他的，因為我聽到這件事情之後，我就去問他。」、「（當時
        乙○○如何表示。）他都沒有講話，但我看見他眼眶中噙著淚水。」等語（
        見偵查卷第四十三頁），而被告於偵查中與證人己○○當庭對質時，其就證
        人己○○確曾當面向其詢及此事之情並不爭執，僅另辯稱當時伊有回答沒有
        ，眼眶也未紅紅的云云（見偵查卷第六十一頁），準據上開各情，被告確有
        於前開時、地，駕車肇事逃逸之情，洵堪認定，則其辯稱當日駕車並未發生
        車禍事故云云，顯係飾卸刑責之詞，不足採信。
  　５、、雖證人丙○○於本院審理時證稱：「（警員有沒有告訴你，有人被指控
    　　你發生車禍？）是。（警員有沒有告訴你說誰指控你發生車禍？）乙○○。
      　（你在送楊彩翎、戊○○回家的時候，是誰開車？）是乙○○開車。回我家
        的時候，換我開」云云。證人己○○證稱：「（你在本案車禍發生以後，你
        有沒有問過被告是否撞到人？）有。（他怎麼講？）他沒有講話。（當時表
        情怎樣？）看不出來。（原審調查時，你說聽庚○○講被告有撞到人？）我
        們在一起吸食安非他命的時候，當時我們都沒有看到，我只是聽庚○○說而
        已」云云（見本院九十三年六月十四日審理筆錄）。經核與渠等前開證述顯
        然不符，經核無非迴護被告之語，尚非可採。、於本院審理時證人甲○○
        證稱：「（八十九年四月二十六日凌晨時，發現乙○○用汽車載莊淑慧，所
        以你就騎機車後面載庚○○，從何地方開始何時離開？）從湖口街道上，跟
        到莊淑慧家。（你發現被告將你女朋友帶回他家後，你有沒有繼續跟乙○○
        的車子？）沒有。（你在警方時曾經說，離開以後你往圓山方面走，有沒有
        看乙○○的車子往哪裡走？）沒有。沒有繼續跟。（被告送戊○○回家後，
        被告的車子往哪裡走？）不清楚。（你是往圓山方面走？）對。（你跟他的
        後面走的時候，有沒有清楚，他的車子是什麼顏色？）我分不清楚，好像小
        小台，喜美三門的車子」等語。證人庚○○證稱：「（八十九年四月二十六
        日凌晨有沒有坐（做）甲○○的機車，跟著乙○○所開的車？）幾號我忘了
        。（誰開的？）我開的，跟一部汽車。（跟到什麼時候才離開那部車子？）
        過平交道不久，那台車我就看不太清楚了。到我家路口，我就載甲○○到我
        家去了。（是否看到乙○○把莊淑慧送到家後你們就沒有繼續跟？）對。（
        你跟被告的車子過程中，你有沒有發現車子發生車禍？）沒有。（離開後有
        沒有看到車子往哪裡走？）不知道。（那天晚上，在湖口街上有沒有發生有
        車禍發生？）凌晨了很暗我沒有注意。而且事情已經很久了，我也不太清楚
        了。（有沒有自動或己○○有問你，你有告訴他說有看到被告有發生車禍的
        事？）沒有」等語（見本院九十三年六月十四日審理筆錄），是證人甲○○
        及庚○○是日並非跟隨肇事之自用小客車至車禍之地點，彼等稱未目車禍之
        發生，自無從採為有利於被告之認定。
　　６、又測謊鑑定，係依一般人在說謊時，會產生遲疑、緊張、恐懼、不安等心理
  　　　波動現象，乃以科學方法，由鑑定人利用測謊儀器，將受測者之上開情緒波
    　　動反應情形加以紀錄，用以分析判斷受測者之供述是否違反其內心之真意而
      　屬虛偽不實。故測謊鑑定，倘鑑定人具備專業之知識技能，所使用之測謊儀
        器及其測試之問題與方法又具專業可靠性時，該測謊結果，如就有利之供述
        ，經鑑定人分析判斷有不實之情緒波動反應，依補強性法則，雖不得作為有
        罪判決之唯一證據，但非無證據能力，仍得供裁判之佐證，有最高法院八十
        八年台上字第二九三六號判決可資參照。本案經檢察官囑由內政部警政署刑
        事警察局對被告為測謊鑑定，經該局鑑識科測謊組人員以Ｐｏｌｙｇｒａｆ
        ｈ儀器以ＤｏＤＰＩ區域比對法測試，結果被告就(一)你有沒有開車撞到這個
        人（張進傳）。(二)八十八年四月二十六日，你有沒有開車撞到這個人（張進
        傳）。(三)案發時，你有沒有叫丙○○不要把這件事（肇事逃逸案）告訴別人
        等問題之回應，經測試呈情緒波動之反應，研判有說謊，此有該局九十一年
        六月十四日刑鑑字第一五二二一六號測謊鑑驗結果通知書及測謊鑑驗說明書
        正本一份在卷可證。至被告雖另辯稱於測謊時很緊張，故造成測謊結果呈現
        說謊反應云云。惟按測謊之原理為使用生理紀錄器（俗稱測謊器）紀錄受測
        者之呼吸、脈膊及膚電等生理反應曲線，以研判受測者對問題之回答有無說
        謊反應，內政部警政署刑事警察局係採用「區域比對法」進行測試，首先於
        測試前會談時先行整頓受測人的情緒，觀察其行為語言，並作深度的案情分
        析，如受測人情緒不穩定，亦應先安撫其情緒後，再實施儀器之測試。是被
        告於接受測謊前之會談，已有相當時間緩和情緒，並明白了解問卷內容，於
        充分理解後始接受測謊，則被告前開辯稱顯不足採。再查，內政部警政署刑
        事警察局為國內具專業可靠性之鑑定單位，而本件實施測謊之人員蕭志平受
        有專業訓練，且具備參與承辦許多案件之測謊經驗，復經被告同意實施測謊
        ，並依標準程序施測，此有內政部警政署刑事警察局九十二年五月二日刑鑑
        字第０九二００五五五五七號函及函附之測謊鑑驗資料表、受測人測試同意
        書、測謊作業程序、ＤｏＤＰＩ區域比對法相關資料及測謊人員履歷資料等
        件在卷可稽（見本院卷第一０六頁至第一一三頁），則上開測謊鑑定，應有
        證據能力，而測謊鑑定結果，亦足供為被告犯罪之佐證。準此，更可佐證本
        件車禍肇事逃逸者確為被告無訛。至證人黃蓉美於原審審理時雖證稱：丙○
        ○有向其坦承本件車禍肇事時，車輛為丙○○所駕駛等語（見原審(二)卷九十
        三年二月五日審判筆錄），惟此已據證人丙○○嚴詞否認，且證人丙○○自
        始即否認駕車，而證人黃蓉美對本件車禍既無親身見聞，其與被告間又係母
        子至親關係，是其上開證詞應係臨訟迴護被告之詞，尚不足採為被告有利之
        認定，附此敘明。
　　７、按行車速度，依標誌或標線之規定；又汽車行經無號誌之交岔路口、道路修
　　　　理地段時，應減速慢行，作隨時停車之準備；再汽車行駛時，駕駛人應注意
  　　　車前狀況，並隨時採取必要之安全措施，道路交通安全規則第九十三條第一
    　　項、第一項第三款、九十四條第三項分別定有明文。被告為汽車駕駛人，對
      　於前開規定自應知之甚詳，其於前開時、地駕車行駛時，自應遵守上述交通
        安全之規定，且肇事地點係無號誌之鄉道○○路口，速限為時速五十公里，
        肇事當時路況雖為天候陰、夜間無照明、路面濕潤有坑洞、有施作道路工程
        之柏油路面，然視距良好等情狀，此有道路交通事故調查報告表在卷可稽（
        見相驗卷第五頁），堪認被告並無不能注意之情事。然據證人丙○○證述：
        「（肇事前你們的車速及肇事後的車速有多快。）還沒有踩剎車前車速約一
        百公里左右。」等語（見原審(二)卷九十三年二月五日審判筆錄）、證人甲○
        ○證稱：「（當時乙○○車速快不快。）不會很慢，時速約一百公里，因為
        他從後面咻的一聲就超過去了，感覺很快。」等語（見偵查卷第七十九頁）
        ，足見被告駕車行經該無號誌且道路修理地段之肇事交岔路口時，非但超速
        行駛，且未減速慢行，作隨時停車之準備，復未注意左右來車及車前狀況，
    　　採取必要之安全措施，致煞車不及以致肇事，其顯有過失責任甚明。
　　８、綜上所述，被告就本件車禍之發生，既有如上所述之過失，且被害人確因本
  　　　件車禍導致死亡之結果，則被告之過失行為與被害人死亡之結果間，顯有相
    　　當因果關係。本件事證已臻明確，被告過失致死及肇事逃逸之犯行，均洵堪
　      認定。
三、核被告因過失致人於死，所為係犯刑法第二百七十六條第一項之過失致死罪；又
    駕駛動力交通工具肇事，致人死亡而逃逸，所為則係另犯刑法第一百八十五條之
    四之駕駛動力交通工具肇事致人死亡逃逸罪。又其所犯過失致死及駕駛動力交通
    工具肇事，致人死亡而逃逸二罪，罪名不同，犯罪構成要件互異，行為互殊，應
    予分論併罰。原審因依刑法第二百七十六條第一項、第一百八十五條之四、第五
　　十一條第五款，罰金罰鍰提高標準條例第一條前段規定，並審酌被告前有違反麻
　  醉藥品管理條例、毒品危害防制條例及竊盜等多項前科，素行非佳，有本院被告
    全國前案紀錄表及臺灣新竹地方法院檢察署刑案資料查註紀錄表在卷可參，其駕
    車超速行駛，嚴重破壞道路交通往來秩序，並因此釀成本件道路交通事故，致使
    被害人受撞擊後人車倒地而導致死亡之重大傷亡結果，且被告肇事後又蓄意逃逸
    ，棄被害人之生死存亡於不顧，罔顧他人生命安危，情節重大，惡性匪淺，蔑視
    其他合法使用道路人之人性尊嚴至深且鉅，並其迄仍未曾向被害人家屬道歉或與
    被害人家屬商談任何民事賠償事宜，復犯後猶多方飾詞狡辯否認犯行，更蓄意嫁
    禍他人，犯罪後態度惡劣，全然不見絲毫悔意等一切情狀，以被告乙○○因過失
　　致人於死，處有期徒刑一年二月；又駕駛動力交通工具肇事，致人死亡而逃逸，
  　處有期徒刑三年。並定應執行有期徒刑四年，其認事用法洵無不當，量刑亦屬妥
    適，被告上訴否認犯罪，指摘原判決不當，非有理由，其上訴應予駁回。
據上論斷，應依刑事訴訟法第三百六十八條，判決如主文。
本案經檢察官沈世箴到庭執行職務。
中　　　華　　　民　　　國　　九十三　　年　　　九　　　月　　　六　　　日
                              臺灣高等法院交通法庭
                                  審判長法  官  葉　騰　瑞
                                        法  官  劉　壽　嵩
                                        法  官  江　國　華
右正本證明與原本無異。
公共危險部分如不服本判決應於收受送達後十日內向本院提出上訴書狀，其未敘述上
訴之理由者並得於提起上訴後十日內向本院補提理由書（均須按他造當事人之人數附
繕本）。
                                        書記官  陳　秋　萍
中　　　華　　　民　　　國　　九十三　　年　　　九　　　月　　 十五 　　日
